最高法院民事判決　　　　　　　九十四年度台上字第五一八號
　　上　訴　人　工信工程股份有限公司
　　法定代理人　陳煌銘
　　訴訟代理人　秦玉坤律師
　　被 上訴 人　昭林營造股份有限公司
　　法定代理人　林修即林修.
　　訴訟代理人　張世興律師
上列當事人間請求給付工程款事件，上訴人對於中華民國九十二
年十月十六日台灣高等法院第二審判決（九十二年度上字第四八
七號），提起上訴，本院判決如下：
    主  文
上訴駁回。
第三審訴訟費用由上訴人負擔。
    理  由
本件被上訴人主張：第一審共同被告三鎰營造股份有限公司（下
稱三鎰公司，其提起之第三審上訴本院另以判決駁回）於民國九
十年十月八日與伊訂約，以總價新台幣（下同）一千五百十五萬
零七百二十八元（未稅），將「彰化市○○○○道新建工程之橋
面伸縮縫材料及安裝工程」（下稱系爭工程）分包予伊承攬，上
訴人則為三鎰公司之合約付款保證人。茲因該工程伸縮縫（三個
單元型，上海彭浦橡膠）係三鎰公司通知核可、進口，並預定於
九十一年三月七日至上海驗廠，但三鎰公司竟未履行驗廠。嗣伊
與三鎰公司於同年五月二十七日舉行協調會，並於會議結論三載
明三鎰公司同意對中國上海彭浦公司（下稱上海彭浦公司）已生
產完成產品賠償伊一百七十四萬元，但屢催未付。又三鎰公司向
伊訂購暨通知辦理進口日本 SHO-BOND LS-110型橋面伸縮縫計六
百九十八公尺，每公尺單價一萬二千五百十四元，合計八百七十
三萬四千七百七十二元，含稅則為九百十七萬一千五百十一元。
依工程合約書內報價單第三條付款辦法約定，材料進場合格後支
付總價百分之六十款項，即五百五十萬二千九百零六元。兩造於
上開協調會時，曾約定三鎰公司應簽發發票日分別為九十一年七
月十五日及同年八月十五日、金額各為總價金百分之三十即二百
七十五萬一千四百五十三元之支票二紙，惟三鎰公司僅簽發發票
日分別為九十一年十月三十一日及同年月三十日、金額均為二百
五十六萬七千八百七十三元之支票二紙，並經提示遭退票，嗣經
上訴人工信公司另簽發支票二紙換回並已兌現後，三鎰公司尚應
給付伊差額十二萬一千六百十八元等情。爰依債務不履行損害賠
償及已拋棄先訴及檢索抗辯權保證之法律關係，（先位聲明）求
為命上訴人與三鎰公司各給付一百八十六萬一千六百十八元，及
其中一百七十四萬元自九十一年九月十五日起；其餘十二萬一千
六百十八元自九十一年十一月四日起，均至清償日止，按年息百
分之五計算之利息，如其中一人已為給付，另一人於其給付範圍
內亦免為給付之判決（本件被上訴人在第一審起訴時，關於一百
七十四萬元部分之利息原請求自九十一年七月二十四日起算，嗣
於原審減縮為自九十一年九月十五日起算。又被上訴人先位聲明
既獲勝訴之判決，備位聲明即無庸審究）。
上訴人則以：系爭協調會會議紀錄對伊不生效力，縱屬民法上之
保證，對伊亦不發生效力。況縱認係民法上之保證，對於伊應發
生效力，惟其保證範圍亦不包括「工程請款」以外之負擔，伊並
未拋棄先訴抗辯權等語，資為抗辯。
原審審理結果，以：查三鎰公司因故未能按預定查驗出發日期派
員至上海彭浦公司辦理驗廠、取樣等相關事宜，且系爭工程「業
主」彰化縣政府拒絕接受被上訴人所稱欲使用上海彭浦公司所生
產之橋面伸縮縫（三單元）材料八十四公尺之事實，為兩造所不
爭執，並有工程合約、進口書面通知書、三鎰公司通知驗廠事宜
函暨九十一年五月二十七日協調會會議紀錄及存證信函可證，自
堪信為真實。再查，三鎰公司指示被上訴人應向上海彭浦公司訂
購橋面伸縮縫材料八十四公尺，嗣後又不同意該材料，且不辦理
驗收並付款，自屬可歸責於三鎰公司之債務不履行。嗣經三鎰公
司、上訴人與被上訴人舉行協調會, 三鎰公司同意賠償被上訴人
一百七十四萬元，該協調會三方一致達成之協議所為之結論，對
三方均應發生效力，堪以認定。又上訴人對系爭工程合約自始至
簽約完成均有參與，再依系爭工程合約及協議書載明「甲方合約
付款保證人：工信工程股份有限公司」。上訴人既願保證三鎰公
司就系爭工程之付款，足證上訴人係三鎰公司之保證人。三鎰公
司既拒絕依協調結論給付賠償金，被上訴人自得依約請求上訴人
給付。且兩造並無另外約定保證範圍僅限於工程請款部分，當然
應包括因工程合約關係所生之材料款、工資款、代墊款及因拒收
材料所約定之賠償金。復依上訴人公司營業項目規定有：「……
四、前各項有關事業之經營投資及同業間有關對外之保證」等語
。上訴人所保證之標的既係就三鎰公司承攬工程建築所生之債務
為保證，並未違反公司法第十六條，其所為保證自屬有效。再依
系爭工程合約及協議書所載，足證兩造已同意於三鎰公司給付系
爭工程款有問題時，被上訴人可直接向上訴人領取工程款，顯見
上訴人業已拋棄先訴及檢索之抗辯權。復查，上海彭浦公司曾於
九十一年三月二十九日致函，並附有該批貨物照片可證，足證被
上訴人確有向上海彭浦公司訂購橋面伸縮縫之材料。嗣因三鎰公
司改變初衷，不同意被上訴人向上海彭浦公司所訂購之上開材料
，且不履行驗收，致被上訴人受有損害，並須對上海彭浦公司負
損害賠償責任，故彼等始於九十一年五月二十七日召開協調會，
並作成結論三，有關上海彭浦公司已生產完成產品賠償事宜，三
鎰公司同意給付被上訴人賠償金一百七十四萬元。又查三鎰公司
所簽發發票日分別為九十一年十月三十一日及九十一年十一月三
十日，金額均為二百五十六萬七千八百七十三元之支票二紙，屆
期經提示均遭退票，以及未付工程款三十六萬七千一百六十元，
業經上訴人另簽發支票二紙換回，並已兌現。是被上訴人依民法
第二百三十三條第一項規定，請求給付上開票款及工程款之法定
遲延利息計十二萬一千六百十八元，自屬有據。再按民法第二百
三十三條第二項固規定對於利息，無須支付遲延利息，然查上開
規定，乃指提起訴訟前，利息尚未確定，故不得再加計利息。惟
本件被上訴人業於九十一年十一月四日追加請求上訴人給付上開
遲延利息，且已屬定額之金錢債權，是被上訴人請求上訴人應再
給付上開定額債權自起訴後之追加請求之日起至清償日止之法定
遲延利息，亦屬有據。綜上所述，被上訴人依據債務不履行損害
賠償及保證之法律關係，請求上訴人與三鎰公司各給付一百八十
六萬一千六百十八元本息，如其中一人已為給付，另一人於其給
付範圍內免為給付之判決，於法有據，應予准許云云，為其心證
之所由得，並說明兩造其餘攻擊防禦方法不予審酌之理由，爰將
第一審所為上訴人敗訴之判決（減縮部分除外）予以維持，駁回
上訴人之上訴，經核於法洵無違誤。上訴論旨，就原審取捨證據
、認定事實及解釋契約之職權行使，指摘原判決關於不利於己部
分為違背法令，求予廢棄，非有理由。
據上論結，本件上訴為無理由。依民事訴訟法第四百八十一條、
第四百四十九條第一項、第七十八條，判決如主文。
中　　華　　民　　國　九十四　年　　三　　月　二十四　日
                      最高法院民事第三庭
                          審判長法官  朱　錦　娟
                                法官  顏　南　全
                                法官  許　澍　林
                                法官  袁　靜　文
                                法官  黃　義　豐
      本件正本證明與原本無異
                                      書  記  官
中　　華　　民　　國　九十四　年　　四　　月　　六　　日
                                                      Ｌ
